Princeton University Library Collection on Slavery in the Americas, 1700-1888 (bulk 1790-1863): Finding Aid C1210
Manuscripts Division
- Documents on Slavery in Brazil, 1758-1888; Susan Bach (Firm)‏; 1 box
  The Documents on Slavery in Brazil materials were purchased from Susanne Bach Comércio de Livros in 2018 by Princeton University Library and the Program in Latin American Studies in honor of of Barbara H. Stein, Princeton University's first bibliographer for Latin America, Spain and Portugal, and of Stanley J. Stein, the Walter Samuel Carpenter III Professor in Spanish Civilization and Culture, Emeritus, and added to the collection in January 2019.
  - (Impresso) - Alvara, 1758; 1 folder (Box P-000117, Folder 1)
    Alvara, com força de lei, do Rei D. José I (1714-1777) dito o Reformador, mandando proibir e corrigir os excessos, cuidar e reformar o regime penitenciário dos escravos detidos nas cadeias do Brasil. Assinado RAYNHA. Officina de Miguel Rodriguel (sic). Lisboa, 7 de outubro.
  - (Sem Data) - Anotação, undated; 1 folder (Box P-000117, Folder 2)
    Anotação de que o Capitão Silvestre Alves de Azevedo, pagou na devida repartição do Juízo dos feitos da vila de Lavras, Minas Gerais, as custas do mandado no 2593 Série F, contra o mesmo, pelo imposto de escravos, no valor de 9$200.
  - Petição, 1823; 1 folder (Box P-000117, Folder 3)
    Petição de Maximiana Maria, parda liberta, para ter seu filho restituído, já que ela com suas agências, enquanto escrava, o libertou e depois entregou ao pai, Manoel Francisco de Almeida, militar, morador em Simão Dias, que esquecido do amor paternal, escravizou o filho e com maus tratos e sevicias o faz servir a uma concubina.
  - Declaração, 1826; 1 folder (Box P-000117, Folder 4)
    Declaração de Mariana Ferreira dos Santos e Manoel Ferreira dos Santos, viúva e tutor dos órfãos de Manoel Alves Coelho, de que este falecido, deu em dote a Ricardo da Silva Tavares, uma criola de nome Rita, que no entanto era forra, e para evitarem pendências na justiça, já que ela é legitimamente forra, lhe entregam "um criolo de nome Estanislau em lugar da outra que não era cativa e para tanto passa o presente titulo". "Sacrangonga", 31 de julho.
  - Certificado, 1832; 1 folder (Box P-000117, Folder 5)
    Certificado pelo Dr. Domingos Ribeiro dos Guimarães Peixoto, do falecimento de Emerenciana Rosa, parda forra, de 40/50 anos de idade, de hemoptise ou sangramento pela boca, consequência de Tísica Pulmonar, com a devida autorização para o sepultamento na Capela de Santa Efigênia. Rio de Janeiro, em 18 de julho. O signatário, médico formado em Paris, foi integrante da Imperial Câmara, e como tal assistiu ao nascimento do futuro imperador Dom Pedro II. Foi agraciado com o titulo de barão de Iguarassu.
  - Encaminhamento, 1836; 1 folder (Box P-000117, Folder 6)
    Encaminhamento, por Manoel do Nascimento de Castro e Silva, Ministro da Fazenda, ao Presidente da Província do Piauí, do requerimento do escravo Evaristo, que alega não poder continuar a servir por falta de saúde, e pede para ser liberto, oferecendo para tanto, o dinheiro equivalente, ou outro escravo por ele custeado. Rio de Janeiro, 10 de novembro. O signatário ocupou diversos postos na administração imperial, e teve participação destacada no período da independência, sendo considerado um vulto da história do Ceará.
  - Declaração, 1847; 1 folder (Box P-000117, Folder 7)
    Declaração de Alexandre José dos Santos Maia, de fazer venda ao Sr. Antonio Monteiro da Silva, pelo preço de 550$000, de um escravo criolo por nome Silvano, de idade de 10 anos, pouco mais ou menos, ficando o comprador obrigado ao pagamento da siza. Rio de Janeiro, 20 de agosto.
  - Passaporte n° 541, 1847; 1 folder (Box P-000117, Folder 8)
    Passaporte n° 541, concedido por João Joaquim da Silva, Cavaleiro da Ordem Cristo, Desembargador da Relação da Baía, e chefe da Polícia da mesma província, a João de Souza, de nação Gêgê, natural da África, de 23 a 24 anos de idade, estatura regular, rosto redondo, cabelos crespos, olhos pretos, nariz reto, boca regular e de cor um pouco fula, com barba pouca, de profissão cozinheiro, para viajar a Costa d'África e com fiança de Quirino Antonio. Tem validade de um mês. Cidade da Bahia, 28 de agosto.
  - Autorização, 1848; 1 folder (Box P-000117, Folder 9)
    Autorização por Francisco Pedro Henriques, para dar-se sepultura ao cadáver da finada Gertrudes, crioulinha livre, de dois anos de idade, filha da preta Adelaide, moradora na casa 10 da Rua do Aterrado, Freguesia de Santana, Quarteirão no 23 da Subdelegacia, que faleceu de tubérculos pulmonares, conforme o atestado do facultativo, apresentado. Contém a anotação do sepultamento na capela de Santa Efigênia, na mesma freguesia de Santana. Rio de Janeiro, 06 de março.
  - Declaração, 1850; 1 folder (Box P-000117, Folder 10)
    Declaração de Francisco Antonio de Souza Fayal, por autorização do Sr. Dr. Braz Antonio de Souza Castrioto, da venda ao Sr. Antonio Monteiro da Silva, de uma escrava de nome Sebastiana, de nação crioula, com todos os vícios e achaques novos e velhos, tal e qual a possuía, pela quantia de 800$000. Fazenda Boa Vista. Lavras, 08 de maio.
  - Correspondência, 1852; 1 folder (Box P-000117, Folder 11)
    Correspondência de Manoel Sobral Pinto, (vice-presidente da Província de Alagoas) ao Exmo. Senhor Presidente da Província do Piauí, comunicando que em alguns engenhos da freguesia do Piocó, ao norte desta capital, houve uma insurreição de 40 a 100 escravos que praticaram várias atrocidades, e informa as providencias tomadas. Palácio do Governo de Maceió, 21 de julho. A freguesia de Piocó atualmente é a praia de Ipioca, na grande Maceió, Alagoas.
  - Declaração, 1855; 1 folder (Box P-000117, Folder 12)
    Declaração de José Jorge da Silva de que sabe que o Procurador da Câmara da cidade, o Sr. Bernardino de Senna Xavier, alugou por vezes, aos domingos e dias santos, alguns dos seus escravos, para trabalharem em consertos de algumas ruas desta vila, e que pagou aos mesmos, igual pagou a outros escravos, num total que deve exceder a 40$000. Lavras, 08 de abril.
  - Ordem de pagamento/recibo n° 8, 1858; 1 folder (Box P-000117, Folder 13)
    Ordem de pagamento/recibo n° 8, do Procurador da Câmara da Vila de Lavras, Sr. Bernardino de Senna Xavier, da quantia de 27$220, ao Senhor Coronel José Esteves de Andrade Botelho, dos jornais que tem vencido de seu escravo Bernardo, carpinteiro, na obra da Casa da mesma Câmara. Assinado pelo presidente interino da Câmara, Francisco José de Araújo. Lavras, 20 de outubro.
  - Recebedoria do municipio, 1859; 1 folder (Box P-000117, Folder 14)
    Proprietária Carlota Emilia de Mello Mattos, moradora a Praia de Botafogo, 48. Pagamento da Taxa de Exercício de 1858/59, de seus treze escravos domésticos descritos com suas procedências, cores e ofícios de cocheiro, copeiros (4), cozinheira, lavadeiras (2) e costureiras (5). Rio de Janeiro, 15 de julho.
  - Recibo de venda e transferencia, 1860; 1 folder (Box P-000117, Folder 15)
    Recibo de venda e transferencia de direitos, por José Joaquim Barbosa, pela quantia de 500$000, dos escravos, na parte que lhe toca e que foram dos seus finados avós (Joaquim José Bassoes e Ana Joaquina de Siqueira) e que constam de uma Ação de Libelo de Escravidão, que foi proposta pelo seu finado pai (João Barbosa de Oliveira), ao Senhor Joaquim Thomaz Villela e Castro. Cachoeira, 07 de abril.
  - Declaração de venda, 1860; 1 folder (Box P-000117, Folder 16)
    Declaração de venda que Marcelino Lopes da Silva fez ao Senhor Joaquim Thomas Villela das partes que lhe couberam nos escravos que foram dos finados Joaquim José Bassoes e sua mulher Ana Joaquina de Siqueira, avós de sua mulher, bem como as que couberam ao seu cunhado, Joaquim Antonio Barbosa, e que agora o pertencem, e que eram os escravos que estão numa Ação de Libelo proposta por João Barbosa de Oliveira e outros, e que os vende e passa os direitos, pela quantia de 1.750$00. Espírito Santo dos Coqueiros, 08 de abril.
  - Declaração e recibo, 1860; 1 folder (Box P-000117, Folder 17)
    Declaração e recibo de Ponciano José de Siqueira Lima em 11 de maio, de que é possuidor de parte dos escravos que foram de seus finados avós Joaquim Bossois e Ana Joaquina de Siqueira, os quais constam numa Ação de Libello com outros herdeiros, e que tem vendido sua parte ao Sr. Joaquim Thomaz Vilela Castro pela quantia de 400$000. Testemunha, Daniel Joaquim Vilela de Resende. Vila de Lavras, 11 de maio.
  - Imposto de meia siza d'escravos n° 115, 1860; 1 folder (Box P-000117, Folder 18)
    Imposto de meia siza d'escravos n° 115, da Coletoria da Cidade de São Paulo, que pagou o Senhor Feliz de Abreu Pereira Coutinho, correspondente ao preço de 71.000$00, pela arrematação em praça do escravo Marcelino. JUNTO: RECIBO impresso da Typographia Imparcial de Joaquim Roberto de Azevedo Marques, Rua do Rosário 49, São Paulo, referente à publicação no Jornal O Correio Paulistano do anúncio da arrematação de escravo Marcelino, no valor de 1$000. São Paulo, 21 de maio.
  - Declaração de venda, 1860; 1 folder (Box P-000117, Folder 19)
    Declaração de venda e transferência de todos os direitos, que Candido José Boçois, procurador bastante do genro Herculano Antonio Barbosa, fez pela quantia de 400$000, ao Senhor Joaquim Thomas Villela e Castro, da parte que o mesmo tem nos escravos dos nossos finados avós Joaquim José Boçois e sua mulher, e que são constantes de uma Ação de Libelo que aos mesmos propusemos. Lavras, 25 de julho.
  - Bilhete, 1860; 1 folder (Box P-000117, Folder 20)
    Bilhete de Cândido Fortes Barbosa, por sua sogra Ana Joaquina da Conceição ao Ilmo. Senhor Reverendo Vigário, encaminhando um anjo de nome Silvério, crioulo de 3 anos mais ou menos "que morreu de diarreia de sangue, filho de Sabino de Nação e Madalena Crioula, todos escravos do órfão Prudêncio Barbosa Lima", ao qual o destinatário fará o favor de mandar dar-se sepultura. 27 de dezembro.
  - Correspondencia reservada n° 29, 1861; 1 folder (Box P-000117, Folder 21)
    Correspondencia reservada n° 29, do juiz de direito Joaquim de Paula Romão Lacerda ao Ilmo. e Exmo. Sr. Dr. Antonio de Britto Souza Gayoso, Presidente da Província do Piauí, em resposta da Circular Reservada de nove do corrente, acerca da tendência que se tem manifestado na província, para reduzir-se a escravidão indivíduos sempre tidos e havidos por livres. Parnaíba, 28 de novembro.
  - Resumo do recensiamento, 1864; 1 folder (Box P-000117, Folder 22)
    Resumo do recensiamento da População do Distrito da Cana Verde, onde nos sete quarteirões do local são apresentados separados os totais de pessoas livres e cativas numa precisa proporção de 361 escravos numa população total de 1809 habitantes.
  - Recibo n° 6, 1864; 1 folder (Box P-000117, Folder 23)
    Recibo n° 6, passado e assinado por Francisco de Paula Veliti (?) na quantia de 24.000$00 ao Sr. Manoel Lazaro de Azevedo, procurador da Camara pelos serviços de quatro bois e dois escravos por seis dias, no aterro da Rua Santa Anna. Lavras, 14 de abril.
  - (Livro): Estudos Sobre a Emancipação dos Escravos no Brasil, 1866; 1 folder (Box P-000117, Folder 24)
    Por A. da Silva Netto. Rio de Janeiro, Typographia Perseverança.
  - Oficio da diretoria central, 1866; 1 folder (Box P-000117, Folder 25)
    Oficio da diretoria central da 2a Secção do Ministério da Guerra, por João Lustosa da Cunha Paranaguá ao Presidente da Província do Piauí, acerca do requerimento do Capitão Manoel de Freitas Fragoso e outros herdeiros reclamando como seu escravo, o individuo Clemente Pereira, que se acha como Praça no 2o Batalhão de Infantaria, para saber na Paraíba ou em Oeiras se aquele individuo é livre. Rio de Janeiro, 16 de outubro.
  - Oficio n° 20, 1867; 1 folder (Box P-000117, Folder 26)
    Oficio n° 20 do Juiz de Direito Joaquim de Paula Pessoa de Lacerda encaminhado ao Ilmo. e Exmo. Sr. Presidente do Piauí, Dr. Antonio de Britto Lima Goyano avisando a remessa da Graça da ré escrava Josefa e acompanhado do traslado do respectivo processo. Parnaíba, 12 de setembro.
  - Taxa de escravos, 1869; 1 folder (Box P-000117, Folder 27)
    Recebedoria do Rio de Janeiro. Exercisio 1868-1869, N° 2285. O Sr. Manoel Luiz de Lima, morador a Rua do Conde d'Eu 234 deve a quantia de 150$000 pela taxa de 15 escravos constantes da matrícula 1055. Rio de Janeiro, 11 de fevereiro.
  - Relação dos escravos n° 455, 1872; 1 folder (Box P-000117, Folder 28)
    Pertencentes à Domiciano Ferreira de Oliveira da Província de Minas Gerais, município de Lavras do Funil, com onze indivíduos, seus nomes, números de matriculas, cores e idade (entre 2 e 55 anos) e outras observações pertinentes como naturalidade, filiação e aptidão para o trabalho. Paroquia do Carmo da Caxoeira, 12 de agosto.
  - Edital para venda, 1872; 1 folder (Box P-000117, Folder 29)
    Edital para venda de Escravo por Proposta que faz o Advogado e Capitão Evaristo José da Pena, subistituto de Juiz de Orphão em exercício da cidade de Lavras do Funil, avisando que no dia 29 de junho após a missa conventual será levado à praça uma parte de 249$924 que no escravo Marcelino, coube à órfã Marciana no inventario de seus avós Vicente Gonçalves Montijo e sua mulher Dona Miquelina Maria de Jesus. Que as propostas devem ser apresentadas em carta fechada e que o escravo pode ser examinado na fazenda do inventariante e tutor Manuel Antonio Pereira. Lavras, 27 de maio.
  - Relação n° 495, 1872; 1 folder (Box P-000117, Folder 30)
    Relação n° 495 dos escravos pertencentes a Manuel Rodrigues Pereira, residente no município de Piumhy, Paróquia de São Roque, Província de Minas Gerais constando quatro escravos, todos pretos, filhos de Joana: Joaquim (8 anos), Jacintho (7 anos), Sebastiana (4 anos) e Vitalino (2 anos). São Roque, 20 de agosto.
  - Relação n° 3102, 1872; 1 folder (Box P-000117, Folder 31)
    Relação n° 3102 dos escravos pertencentes à viúva e herdeira do finado Antônio Ferreira Rabello (na atividade de Carangola) município de Campos. Contem treze escravos descritos por número de ordem de matriculas, nomes, idade, cores, estado civil, naturalidade, aptidão para o trabalho, profissão e observações. Campos, 10 de setembro.
  - Correspondência, 1872; 1 folder (Box P-000117, Folder 32)
    Correspondência encaminhada ao tenente Jose Pereira Ramos, juiz municipal suplente em exercicio do Barreiro, transmitindo por copia o oficio do juiz de Direito de Guaratinguetá, pedido que se dê "acordo com as autoridades policiais das providencias para abortar tão negro plano. Assinada pelo juiz municipal Júlio Cesar da Costa Sampaio, Areias, 27 de setembro. // (1872) CÓPIA pelo escrivão Ignacio Galvão Oliveira França do Oficio do juiz de Direito da Comarca de Guaratinguetá datada de 24 de novembro de 1872 em que comunica ao conhecimento por carta, de um plano de insurreição traçado por escravos das localidades da Província de Minas limítrofes com este município e as circunvizinhas designadamente de Itajubá, pedido as providencias que o caso exige, já que a referida carta de 22 do corrente enviado pelo Dr. Aureliano Magalhaes (residente em Itajubá) a seu pai, o Dr Domiciano da Costa Moreira fala haver certeza que o plano da premeditada insurreição deve ter execução no dia 2 de dezembro. Contem outros informes. Areias 27 de setembro.
  - Aviso, 1874; 1 folder (Box P-000117, Folder 33)
    Aviso, pelo escrevente Cândido Carlos Novaes de que Martiniano José Coelho, tutor de um filho de nome José, órfão, recolheu ao cofre dos órfãos a quantia 1:000$000 proveniente da venda de um escravo de nome Manuel. Lavras, 4 de fevereiro.
  - Declaração, 1874; 1 folder (Box P-000117, Folder 34)
    Declaração de Francisco Caetano Pereira da Paróquia de Perdões, da província de Minas Gerais, de que houve por herança de sua mãe, o escravo Justino matriculado por seu pai José de Antonio Pereira no dia 19 de agosto de 1872, sob o numero 5053 e que o mesmo foi partilhado, por sentença de setembro de 1872. Na margem a anotação da multa de 10:000$000 por não ter sido feito em tempo legal o registro do escravo que o mesmo houve por herança. Pedões, 5 de maio.
  - Certificado, 1874; 1 folder (Box P-000117, Folder 35)
    Certificado de José Pedro Xavier da Veiga, escrivão de órfãos da cidade de Lavras e seu termo, de que nos autos de inventario de partilha dos bens pertencentes ao casal da finada Dona Lucinda Emilia de Andrade, conforme determinação do Juiz de Direito da Comarca, o Sr. Comendador José Esteves de Andrade Botelho tem de pagar a quantia de 403$579 de direitos dos escravos que lhe foram adjudicados como credor do referido inventário. Lavras, 12 de agosto.
  - Matricula n° 2, 1874; 1 folder (Box P-000117, Folder 36)
    Matricula n° 2 de seis escravos, homens e mulheres de 47 a 4 anos, descritos por suas cores e ofícios e pertencentes a João Alves de Azevedo da Praça de Lavras do Funil, Província de Minas Gerais. Paróquia de Santo Amaro, 31 de agosto.
  - Declaração de nascimento, 1875; 1 folder (Box P-000117, Folder 37)
    Declaração de nascimento (nota n° 4199) por Francisco Teixeira de Siqueira de Zeferino da cor fula, filho da sua escrava Maria, casada, fula da roça. Província do Rio de Janeiro, Município de Campos, Paróquia do Bom Jesus. 26 de junho.
  - Requerimento para expedição, 1875; 1 folder (Box P-000117, Folder 38)
    Requerimento para expedição de Passaporte por Luciano de Oliveira Falcão ao Sr. Chefe de Polícia em favor de seu escravo Marcelino, matriculado no município de Jeromenha em 25 de junho de 1872 sob o número 4 que agora será exportado para fora da província. Teresina, 1o de agosto.
  - Requerimento, 1875; 1 folder (Box P-000117, Folder 39)
    Requerimento por José Lopes Teixeira, Procurador Themistocles N. de Novaes ao Ilmo. Sr. Chefe de Polícia da Província do Piauí em favor dos escravos Delmiro, Bento e Ana matriculados no Município de Valença em 19 de agosto de 1872 sob os números 2, 3 e 4 e que serão exportados para fora da província. Teresina, 10 de agosto.
  - Concessao de liberdade, 1875; 1 folder (Box P-000117, Folder 40)
    Concessao de liberdade dos escravos Joaninha, Edoardo, Antonia, Ignaci- nha, Catharina, Joaquina, Firmina, pelos bons serviços prestados e que entraram no gozo (da liberdade) no dia que lhe for intimada (sic) que estão libertos, por ser isto a minha que deve ser comprida. Acrescentado ainda o nome dos escravos Teresea e Ignacio Velho de Nação. Joaquim José Pereira da Costa. Queluz, 22 de setembro.
  - Memorando do escrivão, 1876; 1 folder (Box P-000117, Folder 41)
    Memorando do escrivão de orphãos interino, da cidade de Lavras, João Ferreira Rodrigues de que Joaquim José de Carvalho vai recolher a Coletoria a quantia de 263$140 pertencentes ao órfão José, filho da falecida Dona Maria Bernardina de Nazareth proveniente da arrematação de parte do escravo João que pertencia ao mesmo órfão e que será recolhida ao cofre dos órfãos a juros na forma da lei. Lavras, 10 de maio.
  - Ofício n° 5, 1876; 1 folder (Box P-000117, Folder 42)
    Ofício n° 5 da 2a Secção da Diretoria da Agricultura. Ministério dos Negócios da Agricultura, Comércio e Obras Publicas. Encaminhado por Thomaz José Coelho de Almeida ao Sr. Presidente da Província de Sergipe devolvendo a Petição do africano liberto Heliodoro, visto o Fundo de Emancipação ter destino especial taxado por lei. Rio de Janeiro, 01 de setembro.
  - Conta de seus escravos/recibo, 1877; 1 folder (Box P-000117, Folder 43)
    Casa de Comissões Henrique Tavares d'Oliveira & Comp. Com nomes e identificações de Tibério (crioulo), Antonio (cabrito), Rufino (velho), Rufino(moço), Joaquim e Antonio (moleques) e os valores. No verso, assinado um recibo por Araujo Netto em 23 de maio de 1878. Rio Preto, 31 de dezembro.
  - Escravos despachados, 1879; 1 folder (Box P-000117, Folder 44)
    Consulado Provincial da Paraíba. José Rufino de Souza Rangel como Procurador de diversos recolhe ao cofre da Repartição a quantia de 50$000 do imposto do escravo Francisco, de 28 anos, despachado ao Rio de Janeiro para ser entregue a João Pereira de Mattos. Assinado pelo escriturário Ginot Manoel Gomes de Carvalho. Paraíba, 16 de maio.
  - Nota n° 2057, 1879; 1 folder (Box P-000117, Folder 45)
    Nota n° 2057 (Artigo 6° do Regulamento n° 4835 de 1o de Dezembro de 1871) em que Dona Rita de Cássia de Andrade comunica que no dia 15 de julho de 1879 nasceu de sua escrava, solteira, de nome Umbelina, da cor preta, matricula No 1165, uma criança da cor preta, batizada com o nome de Amaro. Província de Minas Gerais, município de Lavras do Funil, Paróquia de SantAna em 17 de setembro.
  - Memorando do escrivão, 1879; 1 folder (Box P-000117, Folder 46)
    Memorando do escrivão de Órfãos Interino da cidade, informando que o curador de órfãos recolheu a Coletoria da cidade, a quantia de 72$500 pertencentes à Barbara, escrava do capitão José Evaristo da Silva Penna, para formar o pecúlio a fim de obter a sua liberdade. Lavras, 01 de outubro.
  - Recibo n° 5, 1879; 1 folder (Box P-000117, Folder 47)
    Recibo n° 5 passado pelo Advogado Gustavo José da Silva Penna a favor do Procurador da Camara Municipal Sr. Francisco Leopoldo das Chagas no valor de 16:000$000 que lhe coube no rateio das custas judiciais por sua atuação no processo crime da justiça contra o réu 18 Ambrosio, escravo de Antonio Leitão da Costa. Lavras do Funil, 15 de outubro.
  - Escravos despachados n° 179, 1879; 1 folder (Box P-000117, Folder 48)
    Consulado Provincial da Paraíba. Mello e Companhia recolhe ao cofre desta repartição a quantia de 50$000 de imposto da sua escrava Josefa de 20 anos, despachada para o Rio de Janeiro e ser entregue a Aguiar Iglesia e Comp. O escriturário Felizardo Toscano de Brito. Paraíba, 7 de novembro.
  - Escravos despachados n° 185 [183], 1879; 1 folder (Box P-000117, Folder 49)
    Consulado Provincial da Paraíba. José Rufino de Souza Rangel como procurador de Quiteria Rosalina de Senna, recolhe ao cofre da repartição a quantia de 50:000$000 do imposto do escravo Francisco, preto, de 23 anos, despachado ao Rio de Janeiro para ser entregue à ordem. O escriturário José Manuel de Castro. Paraíba, 21 de novembro.
  - Nota n° 3128, 1880; 1 folder (Box P-000117, Folder 50)
    Nota n° 3128 (Artigo 6° do Regulamento n° 4835 de 1o de Dezembro de 1871) com a declaração de José Monteiro de Magalhães que no dia 02 de outubro de 1872 nasceu de sua escrava solteira Juliana, parda de 21 anos, matrícula no 1036453 da relação, uma criança da cor parda, do sexo masculino que foi batizada com o nome de Roberto. Pirahy, 05 de março.
  - Oficio n° 16, 1880; 1 folder (Box P-000117, Folder 51)
    Oficio n° 16 da Coletoria de Santo Amaro, o coletor Francisco Agapito do Nascimento, encaminhando ao Ilmo. Sr. Joaquim Alonso Moreira de Almeida, Inspetor da Tesouraria da Fazenda sob o cumprimento da ordem constante da Circular datada de 3 do andante mês. Informando que até a data, nenhuma declaração tem tido dos proprietários e possuidores de filhos livres de mulheres escrava de acordo com a Lei 2040 de 28 de setembro de 1871. Santo Amaro, 11 de maio.
  - Oficio n°45, 1880; 1 folder (Box P-000117, Folder 52)
    Oficio n°45 da Mesa de Rendas Geraes, por seu administrador Ernesto Esteves Oliveira ao Sr. Joaquim Alonso Moreira da Almeida, Inspetor da Tesouraria da Província em resposta a portaria circular de três do corrente em que lhe coube informar que no município, os proprietários de escravos, acham-se pela maior parte em disposição de optarem pelos serviços dos filhos livres de seus escravos. Cidade de Estância, 25 de maio.
  - Recolhimento ao cofre dos órfãos, 1880; 1 folder (Box P-000117, Folder 53)
    Recolhimento ao cofre dos órfãos da quantia de 609$840 pertencentes a Antonio Luiz, filho do finado Francisco Alves Ribeiro referente à parte do escravo Fortunato que foi arrematado em praça. Lavras, 25 de maio.